臺灣桃園地方法院刑事判決　　　　　　　　　　　　　九十一年度訴字第五一八號
　　公　訴　人　臺灣桃園地方法院檢察署檢察官
　　被　　　告　甲○○
右列被告因偽造文書等案件，經檢察官提起公訴（九十一年度偵字第六四九三號），
本院判決如左：
    主  文
甲○○連續行使偽造私文書，足以生損害於公眾及他人，處有期徒刑肆月，如易科罰
金，以佰元折算壹日。偽造「鳥養美繪」日本護照壹本（編號ＴＥ－000000
0號）及偽造入、出境登記表上偽造「鳥養美繪」署名貳枚，均沒收。
    事  實
一、甲○○係大陸地區福建省福清市○○○○○道臺灣前往加拿大工作，於民國九十
    一年三月十日，以人民幣一萬元之代價（順利抵達加拿大後再支付人民幣三十萬
    元），在福建省福州市交付其自己之照片予真實姓名年籍不詳自稱「陳明」之成
    年男子，由該男子偽造「鳥養美繪」名義編號ＴＥ－0000000號日本護照
    一本（偽造日本護照行為為我國刑罰效力所不及），於同年月十八日在上址交付
    甲○○，甲○○取得上開偽造之護照後，旋先持其大陸地區護照至香港，再改持
    上開偽造日本護照由香港至印尼，於九十一年三月二十四日自印尼搭乘中華航空
    公司ＣＩ六七八號之中華民國國籍航空器，在飛機上於入、出境登記表（一式二
    份，含入境登記表及出境登記表）之私文書上，偽造「鳥養美繪」之署押一枚，
    於飛抵桃園中正國際機場入境時，基於行使偽造特種文書及偽造私文書之概括犯
    意，持入、出境登記表及上開偽造護照，向我國管理入出境業務之公務人員申請
    入境我國境內，以為行使，使該公務人員將上開不實之入境事項，登載於其職務
    上所掌旅客入出境紀錄之公文書上，並於出境登記表上蓋用入境章戳，而未經許
    可自桃園中正機場入境我國境內，隨暫住於台北城美飯店，並於九十一年三月二
    十九日下午二時十分許，再持上開偽造之護照、出境登記表之私文書上，持向我
    國管理入出境業務之公務人員申請出境前往加拿大，以為行使，足以生損害於「
    鳥養美繪」本人及我國入出境管理局對入出境管理之正確性，旋為中正機場出境
    查驗櫃檯處查驗人員當場查悉上情，並扣得上開偽造護照一本及出境登記表各一
    紙。
二、案經內政部警政署航空警察局移送臺灣桃園地方法院檢察署檢察官偵查起訴。
    理  由
一、右揭事實，業據被告甲○○坦承不諱，並有上開偽造之日本護照、出境登記表扣
    案可資佐證，而扣案日本護照確屬偽造乙節，亦經航空警察局鑑驗屬實，有鑑識
    報告及照片六幀附卷可稽，事證明確，被告犯行堪以認定。
二、查被告與真實姓名年籍不詳自稱「陳明」之成年男子，在大陸地區偽造上開日本
    護照行為，依護照條例第一條限於中華民國護照之申請、核發及管理始有該條例
    之適用意旨，該偽造外國護照行為，顯非該條例所保護規範之客體，且依刑法第
    五條關於我國刑法於領域外犯罪適用之範圍，亦未及於偽造外國護照之行為，因
    之，被告於大陸地區偽造日本護照行為，為我國刑罰效力所不及。又大陸地區人
    民非經主管機關許可，不得進入臺灣地區。臺灣地區與大陸地區人民關係條例第
    十條第一項雖有明文，惟對於該大陸地區人民違法入境行為，同條例並未設有刑
    罰之規定，而國家安全法第六條第一項（即違反同法第三條第一項未經許可入出
    境）及入出國及移民法第五十四條對於未經許可入出國境者，則均設有處罰之規
    定，依國家安全法第一條第一項：「為確保國家安全，維護社會安定特制定本法
    。」、第三條第一項：「人民入出境，應向內政部警政署入出境管理局申請許可
    。未經許可者不得入境」，其立法之目的在確保國家安全，且對於適用對象之「
    人民」並未為限縮性解釋，因之，不論本國人、外國人，或臺灣地區人民、大陸
    地區人民均有其適用，應無疑義，而八十八年五月二十一日公布之入出國及移民
    法，全文共七十條，其第五十四條規定：「未經許可入出國或受禁止出國處分而
    出國者，處．．．」，其規範之主體為何？換言之，大陸地區人民有無該法之適
    用，則有爭論，惟依該法第三條之定義解釋，其第一款所稱之「國民」係指居住
    臺灣地區設有戶籍或僑居國外之具有中華民國國籍者。而「外國人」雖條文無定
    義性解釋，惟依定性解釋，應指不具中華民國國籍之他國籍人或無國籍人而言，
    大陸地區人民於臺灣地區既未設有戶籍，且未具中華民國國籍，自應屬非國民之
    外國人，其未經許可入出我國國境，自應受入出國及移民法之規範。又國家安全
    法第六條第一項及入出國及移民法第五十四條，對於未經許可入境者，雖均有處
    罰之規定，惟以國家安全法係於八十一年七月廿九日公布施行，而入出國及移民
    法則係於較後之八十八年五月廿一日公布，且觀入出國及移民法第一條：「為統
    籌入出國管理，確保國家安全；規範移民事務，落實移民輔導，特制定本法。本
    法未規定者，適用其他有關法律之規定之立法精神，似已涵蓋國家安全法第一條
    之規定內容，則性質上後法（入出國及移民法第五十四條）似為前法（國家安全
    法第六條第一項）之特別法，應依入出國及移民法第五十四條論處（參臺灣高等
    法院八十九年十一月法律座談會結論）。又入出境登記表係由外國人於入境我國
    境時填寫，為一式二份，分別表明入境登記表與出境登記表，於入境時填妥（複
    寫），入境時先繳交入境登記表，而出境登記表則於入境時亦交由航警查驗人員
    蓋用入境章戳後，交由名義人與護照併用，於出境時繳回。
三、核被告所為，係犯刑法第二百十六條、第二百十二條之行使偽造特種文書罪、第
    二百十六條、第二百十條之行使偽造私文書罪、第二百十四條之使公務員登載不
    實文書罪、入出國及移民法第五十四條之未經許可入國罪。其偽造「鳥養美繪」
    署名偽造「入出境登記表」並持以行使，偽造署押為偽造私文書之部分行為，偽
    造私文書之低度行為，為行使偽造私文書之高度行為所吸收，均不另論罪；又被
    告於入、出境時，二次行使偽造特種文書及偽造私文書，時間緊接，方法相同，
    顯均係基於概括犯意為之，均應論以連續犯一罪，並加重其刑；被告於入、出境
    時，行使偽造特種文書、行使偽造私文書及使公務員登載不實（出境時未使公務
    員登載不實），係一行為而犯數罪名，為想像競合犯，應從一重之行使偽造私文
    書罪處斷；所犯行使偽造私文書罪與未經許可入出國罪間，有方法、結果之牽連
    關係，應從一重之行使偽造私文書罪處斷。爰審酌被告為達偷渡至加拿大賺錢之
    目的，竟持偽照護照繞道我國，損害主管機關對入出境資料管理之正確性，護照
    查驗之信用性，對於國家安全危害非輕，及犯罪手段，犯後供承犯行，深表悔悟
    等一切情狀，公訴人雖以被告因一時失慮，致罹刑章，經此訴訟程序，應能知所
    警惕，且無再犯之虞等情，具體求處有期徒刑二月，並請予宣告緩刑，惟本院認
    公訴人求處之徒刑過輕，且被告雖無前科，然尚無以暫不執行為適當，且遽予宣
    告緩刑，不啻鼓勵僥倖之徒均沿此方式，以利用我國證照查驗制度在世界各國之
    信賴性，大量繞道我國而偷渡至第三國之犯罪模式，實不宜宣告緩刑，爰量處如
    主文所示之刑，並諭知易科罰金之折算標準，以資懲儆。扣案偽造編號ＴＥ－0
    000000號日本護照一本為被告所有供犯罪所用之物，應依刑法第三十八條
    第一項第二款宣告沒收，偽造入境登記表、出境登記表經被告提出行使，已非被
    告所有，惟其上偽造之「鳥養美繪」署押二枚（含複寫一枚），仍應依刑法第二
    百十九條宣告沒收。
據上論斷，應依刑事訴訟法第二百九十九條第一項前段，入出國及移民法第一條後段
、第五十四條，刑法第十一條前段、第五十六條、第二百十六條、第二百十條、第二
百十二條、第二百十四條、第五十五條、第二百十九條、第三十八條第一項第二款、
第四十一條第一項前段，罰金罰鍰提高標準條例第一條前段、第二條，判決如主文。
本案經檢察官許曉微到庭執行職務。
中      華      民      國      九十一      年    六      月    七      日
                                臺灣桃園地方法院刑事第一庭
                                    法  官    黃  斯  偉
右正本證明與原本無異。
如不服本判決，應於判決送達後十日內向本院提出上訴狀( 應附繕本 )，上訴於
臺灣高等法院。
                                    書記官    李  珈   慧
中      華      民      國       九十一      年   六      月     七     日
論罪法條之依據：
刑法第二百十九條
偽造之印章、印文或署押，不問屬於犯人與否，沒收之。
刑法第二百十四條
明知為不實之事項，而使公務員登載於職務上所掌之公文書，足以生損害於公眾或他
人者，處三年以下有期徒刑、拘役或五百元以下罰金。
刑法第二百十二條
偽造、變造護照、旅券、免許證、特許證及關於品行、能力、服務或其他相類之證書
、介紹書，足以生損害於公眾或他人者，處一年以下有期徒刑，拘役或三百元以下罰
金。
刑法第二百十條
偽造、變造私文書，足以生損害於公眾或他人者，處五年以下有期徒刑。
刑法第二百十六條
行使第二百十條至第二百十五條之文書者，依偽造、變造文書或登載不實事項或使登
載不實事項之規定處斷。
入出國及移民法第一條：
為統籌入出國管理，確保國家安全，規範移民事務，落實移民輔導，特制定本法。本
法未規定者，適用其他有關法律之規定。
入出國及移民法第五十四條
未經許可入出國或受禁止出國處分而出國者，處三年以下有期徒刑、拘役或科或併科
新台幣九萬元以下罰金。
